臺灣板橋地方法院刑事判決　　　　　　 100年度訴字第2388號
公　訴　人　臺灣板橋地方法院檢察署檢察官
被　　　告　彭俊衡
上列被告因違反毒品危害防制條例案件，經檢察官提起公訴（
100 年度毒偵字第5912號），嗣因被告就被訴事實為有罪之陳述
，本院告知被告簡式審判程序之旨，並聽取當事人之意見後，裁
定改由受命法官獨任依簡式審判程序進行，判決如下：
    主  文
彭俊衡施用第一級毒品，累犯，處有期徒刑拾月，扣案海洛因壹
包（驗餘淨重零點零壹伍公克）沒收銷燬之，前開海洛因毒品
之外包裝袋壹只、注射針筒壹支均沒收。
    事  實
一、彭俊衡曾於民國88年間因施用毒品案件，經本院以88年度毒
    聲字第8264號裁定送觀察、勒戒後，認無繼續施用毒品傾向
    ，由臺灣板橋地方法院檢察署檢察官於89年3 月6 日以89年
    度毒偵緝字第298 號為不起訴處分確定；又於96年間因施用
    毒品案件，經本院於97年1 月23日以97年度毒聲字第128 號
    裁定送觀察、勒戒後，認有繼續施用毒品傾向，經本院再於
    97年5 月9 日以97年度毒聲字第1037號裁定令入戒治處所強
    制戒治，嗣執行強制戒治6 個月以上，認無繼續強制戒治之
    必要，於98年1 月19日停止戒治出所，並由臺灣板橋地方法
    院檢察署檢察官於98年2 月19日以98年度戒毒偵字第141 號
    為不起訴處分確定。另於96年間因犯侵占罪，經本院於97年
    5 月21日以97年度易字第1229號判決處有期徒刑9 月確定；
    同年間再因收受贓物罪，經本院於97年5 月28日以97年度訴
    字第1367號判決處有期徒刑3 月，如易科罰金以新臺幣1千
    元折算1 日確定；又於97年間因竊盜、傷害等案件，經本院
    於97年6 月11日以97年度易字第1579號判決處有期徒刑8 月
    、3 月、3 月，應執行有期徒刑1 年確定；上述3 案5 罪於
    98年1 月19日入監接續執行，並於99年7 月16日假釋出監，
    假釋期間並付保護管束，於99年12月13日保護管束期滿，假
    釋未經撤銷視為執行完畢（於本案構成累犯）。再於100 年
    間因施用毒品罪，經本院於100 年9 月21日以100 年度訴字
    第1519號判決處有期徒刑8 月、4 月，應執行有期徒刑10月
    確定，於100 年11月22日入監執行中。詎彭俊衡仍不知戒絕
    毒癮，於前開強制戒治執行完畢後之5 年內，基於施用第一
    級毒品海洛因之犯意，於100 年8 月19日17時許，在新北市
    ○○區○○街41巷2 弄26號6 樓居處房間內，以將第一級毒
    品海洛因摻開水調和後以注射針筒注射血管之方式，施用第
    一級毒品海洛因1 次。嗣於同日18時50分許，在上址為警查
    獲，並扣得海洛因1 包（淨重0.014 公克，驗餘淨重0.0135
    公克）及注射針筒1 支等物，經警帶回詢問後，經得其同意
    後於同日21時許採集其尿液送驗結果，呈鴉片類（嗎啡、可
    待因）陽性反應，而查悉上情。
二、案經新北市政府警察局土城分局移送臺灣板橋地方法院檢察
    署檢察官偵查起訴。
    理      由
一、按除被告所犯為死刑、無期徒刑、最輕本刑為三年以上有期
    徒刑之罪或高等法院管轄第一審案件者外，於第一次審判期
    日前之準備程序進行中，被告先就被訴事實為有罪之陳述時
    ，審判長得告知被告簡式審判程序之旨，並聽取當事人、代
    理人、辯護人及輔佐人之意見後，裁定進行簡式審判程序，
    刑事訴訟法第273 條之1 第1 項定有明文。經核本件被告彭
    俊衡所犯係死刑、無期徒刑、最輕本刑為三年以上有期徒刑
    以外之罪，其於準備程序中就被訴之事實為有罪陳述，經法
    官告知簡式審判程序之旨，並聽取公訴人、被告之意見後，
    本院爰依首揭規定，裁定由改簡式審判程序進行審理，合先
    敘明。
二、上開犯罪事實，業據被告彭俊衡於本院準備程序及審理時自
    白不諱，並有前開為警查獲之被告所有之海洛因1 包（送驗
    淨重為0.0140公克，取樣0.0005公克，驗餘淨重0.0135公克
    ）、供施用海洛因用之注射針筒1 支扣案可資佐證。又扣案
    之白色粉末1 包，經送驗結果確檢出海洛因成份一節，亦有
    交通部民用航空局航空醫務中心於100 年9 月2 日出具之航
    藥鑑字第1004504 號毒品鑑定書1 紙在卷可參（附於偵卷第
    42頁），另被告於前開時、地經警查獲後採集之尿液檢體經
    送台灣檢驗科技股份有限公司以酵素免疫分析法篩檢、氣相
    層析質譜儀分析法確認，檢驗結果呈鴉片類（嗎啡、可待因
    ）陽性反應，此有新北市政府警察局查獲毒品案件尿液檢體
    監管紀錄表、台灣檢驗科技股份有限公司於100 年9 月6日
    出具之濫用藥物檢驗報告【呈鴉片類（嗎啡、可待因）陽性
    反應】（見偵卷第43、44頁）附卷足憑，且查：
  (一)海洛因施用入人體後水解還原成嗎啡，再循嗎啡之代謝方式
    排出體外，業據行政院衛生署藥物食品檢驗局以73藥檢壹字
    第030221號函說明綦詳，且尿液中能否驗出嗎啡陽性反應，
    與其投與量、投與途徑、採尿時間、個人體質及檢測方法之
    靈敏度有關，國外曾有文獻報導注射6 毫克之海洛因鹽酸鹽
    ，其代謝物嗎啡之平均可檢出時限約為26小時，可檢出之最
    長時限為服用後2 至4 天，亦經行政院衛生署藥物食品檢驗
    局於81年9 月8 日以（81）藥檢壹字第8114885 號函，及行
    政院衛生署管制藥品管理局93年12月2日 管檢字第
    0930011566號函釋明在案。
  (二)另前揭尿液檢驗報告載明係以GC/MS （即氣相層析質譜儀分
    析法）方法作為確認檢驗之方式，而該方法之原理係檢品經
    氣化後，通過層析管分離純化，再將純化後之成分循序送入
    質譜儀做個別鑑定。因質譜儀所測定之圖譜，在化學上被公
    認具有指紋特性，故可據以完全判定該檢品係為何種化合物
    。是以氣相層析質譜儀（GC/MS ）作藥物及其代謝產物之定
    性及定量分析，幾乎不會有偽陽性反應產生，亦經台北榮民
    總醫院於83年4 月7 日以83北總內字第3059號函釋明在案。
    準此，被告之尿液經以氣相層析質譜儀分析法檢驗，既係呈
    鴉片類陽性反應，堪認被告前開施用第一級毒品海洛因之自
    白及與事實相符，可堪採信。本件事證明確，被告犯行，洵
    堪認定。
三、按觀察、勒戒或強制戒治執行完畢釋放後，5 年內再犯施用
    第一、二級毒品之罪者，檢察官應依法追訴，毒品危害防制
    條例第23條第2 項定有明文。查被告曾於88年間因施用毒品
    案件，經本院以88年度毒聲字第8264號裁定送觀察、勒戒後
    ，認無繼續施用毒品傾向，由臺灣板橋地方法院檢察署檢察
    官於89年3 月6 日以89年度毒偵緝字第298 號為不起訴處分
    確定；又於96年間因施用毒品案件，經本院於97年1 月23日
    以97年度毒聲字第128 號裁定送觀察、勒戒後，認有繼續施
    用毒品傾向，經本院再於97年5 月9 日以97年度毒聲字第10
    37號裁定令入戒治處所強制戒治，嗣執行強制戒治6 個月以
    上，認無繼續強制戒治之必要，於98年1 月19日停止戒治出
    所，並由臺灣板橋地方法院檢察署檢察官於98年2 月19日以
    98年度戒毒偵字第141 號為不起訴處分確定。有臺灣高等法
    院被告前案紀錄表附卷足參，其既已於強制戒治執行完畢釋
    放後5 年內，再犯前揭施用毒品罪，則檢察官對其提起公訴
    ，即屬合法。
四、末查海洛因屬毒品危害防制條例第2 條第2 項第1 款所規定
    之第一級毒品，不得非法持有、施用。核被告彭俊衡所為，
    係犯毒品危害防制條例第10條第1 項之施用第一級毒品罪。
    被告施用前持有第一級毒品海洛因之低度行為為其施用之高
    度行為所吸收而不另論罪。又被告曾因事實欄所述侵占、贓
    物、竊盜、傷害等罪受有期徒刑之宣告及執行徒刑完畢之事
    實，有臺灣高等法院被告前案紀錄表在卷可稽，其於有期徒
    刑執行完畢後之5 年以內，再故意犯本件有期徒刑以上之罪
    ，為累犯，應依法加重其刑。爰審酌被告施用毒品，足以戕
    害其身心，滋生其他犯罪，惡化治安，嚴重損及公益，且被
    告曾因施用毒品案件，業經觀察勒戒、強制戒治，仍未戒斷
    其施用毒品之惡習，竟再為本件施用毒品犯行，顯見其不思
    悔改，惟考量施用毒品行為於本質上係屬自我戕害行為，反
    社會性之程度應屬較低及其犯罪後於本院審理中坦承犯行，
    態度尚佳等一切情狀，量處如主文所示之刑，以示懲儆。
五、扣案被告所有之海洛因1 包（送驗淨重0.0140公克，取樣
    0.0005公克，驗餘淨重0.0135公克）屬查獲之第一級毒品，
    已如前述，應依毒品危害防制條例第18條第1 項前段規定，
    併予宣告沒收銷燬之。至因鑑驗耗盡之海洛因既已滅失，自
    無庸再為沒收銷燬之諭知。又扣案裝盛上開所示扣案之第一
    級毒品海洛因之外包裝袋1 只，係用於包裹毒品，防其裸露
    、潮濕，便於供被告施用第一級毒品海洛因所用之物，且係
    被告所有，另扣案之被告所有供施用海洛因用之注射針筒1
    支，係被告所有供施用第一級毒品海洛因所用之物，業據其
    陳明在卷，爰依刑法第38條第1 項第2 款之規定，均予宣告
    沒收之。
據上論斷，依刑事訴訟法第273 條之1 第1 項、第299 條第1 項
前段，毒品危害防制條例第10條第1 項、第23條第2 項、第18條
第1 項前段，刑法第11條、第47條第1 項、第38條第1 項第2 款
，判決如主文。
本案經檢察官黃士元到庭執行職務。
中    華    民    國    100   年    12    月    19    日
                    刑事第一庭  法  官  李釱任
上列正本證明與原本無異。
如不服本判決，應於判決送達後10日內敘明上訴理由，向本院提
出上訴狀 (應附繕本) ，上訴於臺灣高等法院。其未敘述上訴理
由者，應於上訴期間屆滿後20日內向本院補提理由書「切勿逕送
上級法院」。
                                書記官  張惠芳
中    華    民    國   100    年    12    月    20    日
附錄本案論罪科刑法條全文：
毒品危害防制條例第10條：
施用第一級毒品者，處6月以上5年以下有期徒刑。
施用第二級毒品者，處3年以下有期徒刑。